【裁判字號】    99,訴,226
【裁判日期】    990510
【裁判案由】    損害賠償
【裁判全文】
臺灣高雄地方法院民事判決               99年度訴字第226號
原      告  乙○○○
            甲○○
共      同
訴訟代理人  謝國允律師
被      告  丙○○
上列當事人間因過失致死案件，原告提起刑事附帶民事訴訟請求
侵權行為損害賠償（98年度審交附民字第10號），經刑事庭裁定
移送審理，本院民國99年4 月15日言詞辯論終結，判決如下：
    主      文
被告應給付原告甲○○新台幣陸拾伍萬捌仟柒佰參拾伍元、原告
乙○○○新台幣壹拾貳萬陸仟肆佰伍拾肆元，及均自民國九十八
年一月二十一日起至清償日止，按週年利率百分之五計算之利息
。
原告其餘之訴駁回。
訴訟費用由被告負擔百分之十五，餘由原告負擔。
本判決第一項於原告甲○○以新台幣貳拾壹萬玖仟元、原告乙○
○○以新台幣肆萬貳仟元為被告供擔保後，得假執行。
原告其餘假執行之聲請駁回。
    事實及理由
一、原告主張：被告於民國97年5 月13日晚間11時45分許，駕駛
    車牌號碼J9-7241 號自小客車，沿高雄縣岡山鎮○○○路○
    段由南向北方向行駛，途經該路與公園西路2 段其方向為閃
    光紅燈之交岔路口時，未注意車輛行經閃光紅燈交岔路口時
    ，應減速接近，先停止於交岔路口前，讓幹線道車輛優先通
    行後方得繼續行駛之規定，即貿然駛入該路口，適訴外人即
    被害人何文祥騎乘車牌號碼M7V-973 號重型機車搭載友人林
    勝達，沿公園西路2 段由西向東方向行駛至該交岔路口，致
    與被告之上開自小客車發生撞擊後，被害人何文祥當場人車
    倒地，而受有蛛網膜下腔出血併瀰漫性軸突損傷、右側下頜
    骨開放性骨折、右側鎖骨骨折及雙側股骨幹骨折之傷害，經
    送醫急救後，仍於同年月14日凌晨2 時40分許不治死亡（下
    稱本件車禍）。被害人何文祥係因被告之上開侵權行為而死
    亡，被害人何文祥為原告甲○○之獨子，原告乙○○○則為
    被害人何文祥之外婆，原告甲○○為55年7 月3 日生，名下
    無財產，以打零工為生，自有受被害人何文祥扶養之必要，
    其因被害人何文祥之死亡而受有新台幣（下同）2,424, 972
    元之扶養費損失，且精神上受有莫大痛苦請求被告給付2,00
    0,000 元之精神慰撫金，原告乙○○○則為被害人何文祥支
    出醫療費及殯葬費用共計229,916 元，爰依民法第184 條第
    1 項前段、第191 條之2 及194 條之規定，請求判令被告應
    給付原告甲○○4,424,972 元（扶養費2,424,972 元、精神
    慰撫金2,00 0,000元）、原告乙○○○229,916 元，及均自
    起訴狀繕本送達之翌日起至清償日止按週年利率百分之5 計
    算之利息；並願供擔保請准宣告假執行。
二、被告則以：原告所請求之扶養費用損失及精神慰撫金過高，
    另本件車禍之發生係因被害人何文祥酒後駕車所致，其亦與
    有過失等語置辯。並聲明：駁回原告之訴。
三、兩造不爭執及爭執事項：
（一）不爭執事項：
  １、被告於97年5 月13日晚間11時45分許，駕駛車牌號碼J9-7
      241 號自小客車，沿高雄縣岡山鎮○○○路○ 段由南向北
      方向行駛，途經該路與公園西路2 段其方向為閃光紅燈之
      交岔路口時，未注意車輛行經閃光紅燈交岔路口時，應減
      速接近，先停止於交岔路口前，讓幹線道車輛優先通行後
      方得繼續行駛之規定，即貿然駛入該路口，適被害人何文
      祥騎乘車牌號碼M7V-973 號重型機車搭載友人林勝達，沿
      公園西路2 段由西向東方向行駛至該交岔路口，致與被告
      之上開自小客車發生撞擊後，被害人何文祥當場人車倒地
      ，而受有蛛網膜下腔出血併瀰漫性軸突損傷、右側下頜骨
      開放性骨折、右側鎖骨骨折及雙側股骨幹骨折之傷害，經
      送醫急救後，仍於同年月14日凌晨2 時40分許不治死亡。
      被告之本件車禍業經本院刑事庭以98年度交易字第45號過
      失致死案件，判處有期徒刑7 月確定在案。有刑事刑決及
      本院調取之上開刑事卷宗在卷可稽。
  ２、被害人何文祥於發生本件車禍後，經抽血檢驗後測得其血
      液中酒精濃度為83ml/dl （呼氣酒精濃度0.41mg/dl ）。
      有國軍岡山醫院血液中酒精濃度檢測表在上開刑事卷可稽
      。
  ３、原告乙○○○為被害人何文祥支出醫療費及殯葬費用計22
      9,916 元。
  ４、原告甲○○已領取汽車強制責任險理賠金共1,500,000 元
      。並有汽車強制責任險理賠查詢資料在卷可稽（卷第77
      頁以下）。
（二）爭執事項：
  １、被害人何文祥就本件車禍之發生有無過失？其與被告之過
      失責任比例為何？
  ２、原告甲○○、乙○○○所得得請求之賠償金額各為若干？
四、被害人何文祥就本件車禍之發生有無過失？其與被告之過失
    責任比例為何？
    按，駕駛人應注意車前狀況，並隨時採取必要之安全措施，
    道路交通安全規則第94條第3 項定有明文。次按，閃光黃燈
    表示「警告」，車輛應減速接近，注意安全，小心通過；閃
    光紅燈表示「停車再開」，車輛應減速接近，先停止於交岔
    路口前，讓幹道車優先通行後認為安全時，方得續行，道路
    交通標誌標線號誌設置規則第211 條第1 項第1 、2 款定有
    明文。查，本件車禍發生當時之客觀情形為天氣晴朗，夜間
    有照明，柏油路面乾燥、無缺陷，道路無障礙物，視距良好
    等情，有現場照片23張及道路交通事故調查報告表在刑事卷
    可稽，足認並無不能注意之情事。被告於上開刑事案件中雖
    曾抗辯其係於上開閃光紅燈號誌前之交岔路口停車後，確認
    安全，始起步行駛通過該交岔路口云云，惟僅空言抗辯，而
    無法依民法第191 條之2 之規定舉證以實其說，自不足採信
    。被告及被害人何文祥均疏未注意車前狀況，被告遇閃光紅
    燈號誌，疏未停止於交岔路口讓幹道車之何文祥車優先通行
    ，被害人何文祥則疏未減速接近，注意安全，小心通過，致
    二人發生本件車禍，其二人均有疏未注意車前狀況之過失，
    及分別有未注意遵守依閃光黃燈、閃光紅燈燈號規定行駛之
    過失。另按，汽車駕駛人飲用酒類或其他類似物後其吐氣所
    含酒精濃度超過每公升0.25毫克或血液中酒精濃度超過百分
    之0.05以上，不得駕車，道路交通安全規則第114 條第2 款
    定有明文，被害人何文祥於酒後經換算之呼氣濃度高達每公
    升0.41毫克，本不得騎乘機車，竟仍騎乘上開機車上路，致
    發生本件車禍，其另有此部份之過失，甚為顯然。又本件車
    禍經送臺灣省高屏澎地區車輛行車事故鑑定委員會及臺灣省
    車輛行車事故覆議鑑定委員會鑑定結果，認被告經閃光紅燈
    路口未依規定讓車，為肇事主因，何文祥行經閃光黃燈路口
    未注意安全，小心通過，為肇事次因，有臺灣省高屏澎地區
    車輛行車事故鑑定委員會97年8 月27日高屏澎區970522號函
    檢附鑑定書、臺灣省車輛行車事故覆議鑑定委員會97年11月
    14 日 覆議字第097620 4322 號函各1 份在上開刑事卷可稽
    。綜上情狀，本院認被害人何文祥就本件車禍亦應負45% 之
    過失責任，被告則應負55% 之過失責任。
五、原告甲○○、乙○○○所得得請求之賠償金額各為若干？
（一）按「因故意或過失，不法侵害他人之權利者，負損害賠償
      責任。」；「汽車、機車或其他非依軌道行駛之動力車輛
      ，在使用中加損害於他人者，駕駛人應賠償因此所生之損
      害。但於防止損害之發生，已盡相當之注意者，不在此限
      。」；「不法侵害他人致死者，對於支出醫療及增加生活
      上需要之費用或殯葬費之人，亦應負損害賠償責任。」、
      「被害人對於第三人負有法定扶養義務者，加害人對於該
      第三人亦應負損害賠償責任。」；「不法侵害他人致死者
      ，被害人之父、母、子、女及配偶，雖非財產上之損害，
      亦得請求賠償相當之金額。」，民法第184 條第1 項前段
      、第191 條之2 、第192 條第1 項及第2 項、第194 條分
      別定有明文。被告駕車過失肇事致被害人何文祥死亡之上
      開事實屬實，業如前述，原告自得依上開規定請求被告賠
      償原告因此所受之損害。
（二）原告甲○○所得請求之扶養費損失為若干？
      原告請求依行政院主計處公布之98年台灣省每人最低生活
      費9,660 元，做為計算原告甲○○所得請求之扶養費標準
      ，另原告甲○○為55年7 月3 日生，於本件車禍發生時為
      41歲，依內政部公布之97年度台灣地區男姓簡易生命表所
      示，其尚有37.62 年之平均餘命（原告只請求按37年計算
      ），請求依霍夫曼計算式扣除中間法定利息請求被告賠償
      扶養費用，並提出歷年最低生活費一覽表、97年度台灣地
      區男姓簡易生命表（卷第51頁）為佐等事實，為被告所未
      爭執，應認可採。依此計算，其得請求被告賠償之扶養費
      用為2,466,151 元【其計算式說明如下：每年得請求之扶
      養費：9660×12＝115920元。年別5%複式霍夫曼計算法（
      第一年不扣除中間利息），其計算式為：[115920*21.000
      00000 （此為應受扶養37年之霍夫曼係數）]=0000000 （
      小數點以下四捨五入）】，原告僅請求2,424,972 元，在
      上開得請求之金額範圍內，為有理由。
（三）原告甲○○所得請求之精神慰撫金應以多少為合理？
      按，精神慰撫金金額之酌定，除被害人所受之傷害程度外
      ，尚應審酌兩造之身份地位、學識經歷、財產狀況、痛苦
      程度等情節而定之。本院審酌原告為被害人之父，於本件
      車禍發生時為41歲，其中年喪子，被害人何文祥係因受有
      蛛網膜下腔出血併瀰漫性軸突損傷、右側下頜骨開放性骨
      折、右側鎖骨骨折及雙側股骨幹骨折之傷害，經送醫急救
      後不治死亡，其受傷及死亡之情狀甚為悲慘，原告精神上
      當受有極大之痛苦；原告為國中畢業，以打零工為生，名
      下無財產；被告為高中畢業，曾擔任技術員，名下只有汽
      車1 輛，無不動產等財產等情，業據兩造陳明在卷，並有
      兩造之稅務電子閘門財產所得調件明細表（卷第27頁以下
      ）等在卷可稽，等兩造之上開身分、地位、經濟能力，及
      原告所受之精神痛苦程度等一切情狀，認原告請求2,000,
      00 0元之精神慰撫金，尚屬過高，而應以得請求1,500,00
      0 元，始為合理公允，其此部份之請求，應予准許；至原
      告逾此數額之請求，應認過高，不應准許。
（四）依上計算，原告所得請求被告賠償之金額應為：原告乙○
      ○○得請求所支出之醫療費及殯葬費用共計229,916 元，
      原告甲○○得請求扶養費用之損失2,424,972 元、精神慰
      撫金1,500,00 0元，合計共3,924,972 元。
（五）再按，損害之發生或擴大，被害人與有過失者，法院得減
      輕賠償金額或免除之，民法第217 條第1 項定有明文；又
      損害之發生或擴大，被害人與有過失者，法院對於酌減賠
      償金額至何程度抑或完全免除，雖有裁量之自由，但應斟
      酌雙方原因力之強弱與過失之輕重以定之；另，民法第19
      2 條、第194 條，係間接被害人得請求損害賠償之規定，
      自理論言，雖係固有之權利，然其權利係基於侵權行為之
      規定而發生，自不能不負擔直接被害人之過失，倘直接被
      害人於損害之發生或擴大與有過失時，依公平之原則，亦
      應有民法第217 條過失相抵規定之適用，有最高法院54年
      度台上字第2433號判例之要旨及73年台再字第182 號判例
      之要旨可資參照。查，本件車禍事故之發生被害人亦應負
      45 %之過失責任，被告則應負55% 之過失責任，業見前述
      ，故本件應減輕被告45% 之賠償責任始為公允。準此，依
      上述過失相抵之規定，原告甲○○得向被告請求之賠償金
      額應為2,158,735 元（計算式：0000000 ×55% ＝000000
      0 ，小數點以下四捨五入）；原告乙○○○得向被告請求
      之賠償金額應為126,454 元（計算式：229916×55% ＝12
      6454，小數點以下四捨五入）。
（六）末按「保險人依本法規定所為之保險給付，視為被保險人
      損害賠償金額之一部分；被保險人受賠償請求時，得扣除
      之。」，強制汽車責任保險法第32條定有明文。原告甲○
      ○已領取汽車強制責任保險理賠1,500,000 元，業見前述
      。從而原告甲○○得請求被告賠償之金額，於扣除已領取
      之強制汽車責任保險賠償之1,500,000 元保險金額後，其
      得向被告請求之賠償金額應為658,735 元。
六、綜上所述，原告依侵權行為之法律關係請求被告給付之上開
    金額，於原告甲○○請求被告給付658,735 元、原告乙○○
    ○請求被告給付126,454 元，及均自起訴狀繕本送達翌日之
    98年1 月21日起至清償日止，按週年利率5%計算之利息部份
    ，為有理由，應予准許；至於原告逾此部分之請求，為無理
    由，應予駁回。
七、本判決主文第1 項就原告勝訴部份，原告陳明願供擔保，聲
    請宣告假執行，經核並無不合，爰酌定相當之擔保金額併予
    宣告之。至於原告其餘假執行之聲請，因訴之駁回而失所依
    附，不應准許，應併予駁回。
八、訴訟費用負擔之依據：民事訴訟法第79條。
中    華    民    國    99    年    5     月    10    日
                  民事第四庭    法  官  郭文通
正本係照原本作成。
如對本判決上訴，須於判決送達後20日內向本院提出上訴狀。
中    華    民    國    99    年    5     月    10    日
                                書記官  黃琬婷

司法院資訊處製作；財團法人民間司法改革基金會備份。
